【裁判字號】    89,交訴,37
【裁判日期】    890615
【裁判案由】    業務過失致死
【裁判全文】
臺灣臺中地方法院刑事判決                          八十九年度交訴字第三七號
    公  訴  人  臺灣台中地方法院檢察署檢察官
    被      告  乙○○
右列被告因業務過失致死案件，經檢察官提起公訴 (八十九年度偵字第三七一二號）
，本院判決如左：
    主  文
乙○○從事業務之人，因業務上之過失致人於死，處有期徒刑柒月。
    事  實
一、乙○○係設於台中縣大肚鄉○街村○○路○段二四五巷六八之六號丁○○○工業
    股份有限公司（下稱豐川公司）之採購人員，平日曾駕駛該公司所有車牌號碼Ｘ
    五－三○一二號自用小貨車載運零件，乃從事駕駛為其附隨業務之人，於民國（
    下同）八十八年十一月十日下午五時五十分許，駕駛上開自用小貨車，沿台中縣
    烏日鄉○○路由烏日往溪南方向行駛，途經台中縣烏日鄉○○路六六一號前時，
    本應注意行車速度，依標誌之規定，無標誌者，在市區道路，時速不得超過四十
    公里，且行經車輛擁擠處所時，應減速慢行，又汽車在雙向二車道行駛時，應在
    遵行車道內行駛，且在劃有分向限制線之路段，不得駛入來車之車道內，又汽車
    行經市區交通頻繁處所時及在設有禁止超車標線處所，均不得超車，而依當時天
    候晴，黃昏暮光，路面乾燥、無缺陷及無障礙物，視距良好，又無不能注意之情
    形，詎其能注意，竟疏未注意行車限速及不得逆向超車，僅因前方塞車不耐久候
    ，旋跨越分向限制線（即雙黃線）以時速八十公里之高速逆向疾駛，適其前方有
    行人林小萍正穿越道路，乙○○因超速逆向行駛致發現時已閃煞不及而撞上林小
    萍，使林小萍倒地而受有頭部外傷及顱腦挫傷等傷害，經送醫急救後仍因顱腦挫
    傷於同日晚上七時許不治死亡。乙○○則於肇事後打電話向警方報案，而在未經
    有偵查權之機關或公務員發覺為犯嫌前，向到場處理本件車禍之警員丙○○自首
    即陳明其為肇事者及肇事經過，並願接受裁判。
二、案經台中縣警察局烏日分局報請臺灣臺中地方法院檢察署檢察官相驗後，經檢察
    官自動檢舉偵查起訴。
    理  由
一、訊據被告乙○○對於前開事實除業務一節外餘均坦承不諱，核與被害人林小萍之
    父甲○○於警訊及偵查中指述之情節相符，並有台中縣警察局道路交通事故調查
    報告表乙份及現場照片十二張附卷可稽。而被害人林小萍確因本件車禍受有頭部
    外傷及顱腦挫傷等傷害致顱腦挫傷不治死亡，亦經台灣台中地方法院檢察署檢察
    官督同檢驗員相驗屬實，製有勘驗筆錄、相驗屍體証明書、照片及驗斷書附卷可
    憑。至於「業務」部分，按刑法上所謂業務，係指個人基於其社會地位繼續反覆
    所執行之事務，其主要部分之業務固不待論，即為完成主要業務所附隨之準備工
    作與輔助事務，亦應包括在內（最高法院七十一年台上字第一五五○號判例參考
    ）。查被告自承：我平時是以電話採購…曾開該車十餘次去載回零件等語（見本
    院八十九年四月十八日審判筆錄），足徵駕駛乃其附隨業務。次按行車速度，依
    標誌之規定，無標誌者，在市區道路，時速不得超過四十公里，且行經車輛擁擠
    處所時，應減速慢行，又汽車在雙向二車道行駛時，應在遵行車道內行駛，且在
    劃有分向限制線之路段，不得駛入來車之車道內，又汽車行經市區交通頻繁處所
    時及在設有禁止超車標線處所，均不得超車，道路交通安全規則第九十三條第一
    項第一項、第四項、第九十七條第一款、第二款、第一百零一條第一款、第二款
    分別定有明文。經查本件被告於前開時地駕車，本應注意遵守上開規定，而肇事
    地點為限速四十公里及劃有分向限制線之路段，依當時天候晴，黃昏暮光，路面
    乾燥、無缺陷及無障礙物，視距良好，有上開道路交通事故調查表附卷可查，又
    無不能注意之情形，詎其能注意，竟疏未注意及此，猶貿然跨越雙黃線以時速八
    十公里之高速逆向疾駛，因而肇事，致被害人傷重不治死亡，足見被告自有過失
    。況本件車禍經送請台灣省台中縣區車輛行車事故鑑定委員會鑑定結果，亦認被
    告駕駛自用小貨車超速侵入來車道逆向超車，又未注意車前狀況，為肇事原因，
    有該鑑定委員會鑑定意見書附卷可按，益証被告確有過失，且其過失行為與被害
    人死亡間具有相當因果關係。本件事証明確，被告犯行堪以認定。
二、查被告乙○○係豐川公司之採購人員，平日曾駕駛該自用小貨車載運零件，此經
    其陳明在卷，其乃從事駕駛為其附隨業務之人，則其於前開時地將所駕駛上開自
    用小貨車因逆向超車肇事致人死亡，核其所為，係犯刑法第二百七十六條第二項
    之業務過失致人於死罪。又被告於肇事後即打電話向警方報案，而在未經有偵查
    權之機關或公務員發覺為犯嫌前，向到場處理本件車禍之警員丙○○坦承其為肇
    事者及肇事經過，並願接受裁判，已據被告於偵查中供承在卷，復經証人丙○○
    於本院審理時証述屬實，並有證人丙○○所製作之相驗案件初步調查報告表報案
    人欄內記載被告等情在卷，核與自首要件相符，依法減輕其刑。爰審酌被告肇事
    後與被害人家屬因賠償金額有所差異致迄今尚未和解賠償，及其過失程度，被害
    人家屬所受傷痛程度與犯後坦承過失犯行等一切情狀，量處如主文所示之刑，以
    資懲儆。
三、據上論斷，應依刑事訴訟法第二百九十九條第一項前段、刑法第二百七十六條第
    二項、第六十二條前段，罰金罰鍰提高標準條例第一條前段，判決如主文。
中      華      民      國  八十九    年      六      月     十五     日
                                    臺灣台中地方法院交通法庭
                                        法  官  夏  一  
右正本證明與原本無異。
如不服本判決，應於判決送達後十日內向本院提出上訴狀( 應附繕本 )，上訴於臺灣
高等法院臺中分院。
                                        書記官
中      華      民      國    八十九    年      六      月     十五     日
附錄論罪科刑法條
刑法第二百七十六條第二項
從事業務之人，因業務上之過失犯前項之罪者，處五年以下有期徒刑或拘役，得併科
三千元以下罰金。


司法院資訊處製作；財團法人民間司法改革基金會備份。
